臺灣高等法院刑事判決　　　　　　　　　　　　　　九十年度交上易字第四一八號
　　上　訴　人　臺灣桃園地方法院檢察署檢察官
　　被　　　告　乙○○
　　選任辯護人　陳昭全
右上訴人因被告過失致死案件，不服臺灣桃園地方法院八十九年度交易字第五六一號
，中華民國九十年九月四日第一審判決（起訴案號：臺灣桃園地方法院檢察署八十九
年度偵字第一六一０九號及併案審理八十九年度偵字第一九二七七號），提起上訴，
本院判決如左：
    主  文
上訴駁回。
    事  實
一、乙○○於民國八十九年八月二十一日十七時許，駕駛車號ＣＹ─五三八八號自用
    小客車，沿桃園縣觀音鄉○○路由新坡往草漯方向行駛，行經桃園縣觀音鄉○○
    路、文林路無號誌交岔路口時，本應注意車前狀況，並隨時採取必要安全措施，
    且依當時天候晴、日間自然光線，路面乾燥、無缺陷、無障礙物，視距良好等情
    況，並無不能注意之情事，竟疏未注意減速慢行，貿然前行通過前開無號誌交岔
    路口，適楊清忠騎乘車號ＳＩＺ─一四三號輕機車沿文林路欲穿越文中路往新坡
    方向行駛至前開無號誌交岔路口，亦疏未注意左方車未暫停讓右方車先行（原審
    判決誤為未注意支線道車自支線道駛出應讓幹線道車先行即貿然前行，應予更正
    ），乙○○因此閃避不及致所駕駛之前揭自用小客車左側與楊清忠騎乘之上開輕
    機車前側發生碰撞，楊清忠因而人車倒地，受有外傷性硬腦膜下出血傷害，經送
    往新永和醫院急救並轉往行政院衛生署桃園醫院入院治療，經保守性治療後，於
    八十九年八月三十日出院，於八十九年九月八日再度入院，發現有硬腦膜下積水
    ，經安排腦部引流手術後出院，再於八十九年十月二十三日因腦積水住院（原審
    判決僅以受有硬腦膜下出血、硬腦膜下積水、腦積水等傷害，過於簡略，應予補
    充）。乙○○肇事後旋報警並將楊清忠送醫，且向處理本件車禍案件之桃園縣警
    察局大園分局新坡派出所警員林佳良自首肇事並願接受裁判，嗣楊清忠仍因傷重
    致久病臥床、器官衰竭而延至八十九年十一月九日凌晨二時二十三分許不治死亡
    。
二、案經乙○○於肇事後報警自首暨楊清忠之配偶丙○○○訴請桃園縣警察局大園分
    局報請相驗後由臺灣桃園地方法院檢察署檢察官自動檢舉偵查起訴及併案審理。
    理  由
一、訊據被告乙○○固坦承其於右揭時地駕駛車號ＣＹ─五三八八號自用小客車與被
    害人騎乘之ＳＩＺ─一四三號輕機車發生擦撞，被害人則受有外傷性硬腦膜下出
    血、硬腦膜下積水、腦積水等傷害，終至傷重致久病臥床、器官衰竭死亡等事實
    ，惟辯稱：伊雖就車禍之發生有疏失，但當時是被害人楊清忠之機車擦撞到伊之
    自小客車左側車輪，被害人亦有過失，而伊與被害人家屬未達成和解之原因，係
    因被害人家屬所要求之理賠金額過高，伊無法負擔等語。被告辯護人則辯稱：被
    害人腦硬膜下積水係其於八十九年九月八日因膝蓋骨骨折入院時所產生，水腦則
    是八十九年十月二十三日因其他原因產生，與本件車禍無關，又被害人另有胃潰
    瘍、痔瘡、痛風等多種疾病，依桃園醫院向原審函稱，被害人急救無效，疑似心
    肌梗塞，是否與久病臥床或老化有關，實難斷定，病人於八十年十一月九日預計
    出院前一天晚上，突然心肺衰竭，心跳停止，是否與車禍有關，很難界定，但應
    無直接之關係，顯見被害人之死亡與被告之行為無相當因果關係等語。經查：（
    一）、右揭事實，業據告訴人丙○○○指訴明確，且經證人即桃園縣警察局大園
    分局新坡派出所警員林佳良、被害人楊清忠之女楊秀霞、楊春玉證述屬實，並有
    道路交通事故調查報告表一紙、現場照片十三幀附卷可稽（參相驗卷宗第八頁、
    第十四頁至第十六頁、第三四頁至第三七頁）。且被害人楊清忠確係因本件車禍
    ，受有外傷性硬腦膜下出血之傷害，經保守性治療後，於八十九年九月八日再度
    入院，發現有硬腦膜下積水，經安排腦部引流手術後出院，再於八十九年十月二
    十三日因腦積水住院，延至八十九年十一月九日凌晨二時二十三分許傷重不治死
    亡，有診斷證明書三紙附卷可稽（參相驗卷宗第九頁、第十頁、八十九年偵字第
    一四七一九號偵查卷宗第七頁），及被害人楊清忠在行政院衛生署桃園醫院全部
    之病歷表影本一份在卷可按，並經臺灣桃園地方法院檢察署檢察官督同檢驗員相
    驗屬實，製有勘驗筆錄、驗斷書、相驗屍體證明書、相驗照片六幀一紙在卷可憑
    （參相驗卷宗第二十頁至第三三頁）；（二）、按汽車行駛時，駕駛人應注意車
    前狀況，並隨時採取必要之安全措施，道路交通安全規則第九十四條第三項定有
    明文。被告為領有自用小客車駕照之人，自應遵守上開規定，謹慎駕車以防危險
    發生，而依當時情形為天候晴、日間自然光線，路面乾燥、無缺陷、無障礙物且
    視距良好，並無不能注意之情事，此有前揭調查報告表在卷足憑，被告行經無號
    誌交岔路口，竟疏於注意車前狀況，未減速慢行，猶貿然前行，適有被害人楊清
    忠騎乘車號ＳＩＺ─一四三號輕機車沿文林路欲穿越文中路往新坡方向行駛至前
    開無號誌交岔路口，亦疏未注意左方車未暫停讓右方車先行即貿然前行，被告乙
    ○○因此閃避不及，致所駕駛之前揭自用小客車左側與被害人楊清忠騎乘之上開
    輕機車前側發生碰撞而肇致本件車禍，被告有過失自明。本件事故經原審送請臺
    灣省桃園縣區車輛行車事故鑑定委員會鑑定後，再送台灣省車輛行車事故覆議鑑
    定委員會覆議結果，亦同此認定，有臺灣省桃園縣區車輛行車事故鑑定委員會九
    十年五月四日九十府車鑑桃字第九００三五八號函附鑑定意見書及台灣省車輛行
    車事故覆議鑑定委員會九十年七月四日府覆議字第九０一０九五號函各一件在卷
    可稽（參原審刑事卷宗第五八頁至第六十頁、第八十頁），雖被害人楊清忠駕駛
    輕機車，行經無號誌交岔路口，疏未注意左方車未暫停讓右方車先行，為肇事主
    因，亦有過失，惟尚不能減免被告過失之責任（原審判決未就被害人亦有過失部
  分，加以敘明，應予補充）。且被害人楊清忠因本件車禍受有硬腦膜下出血、硬
    腦膜下積水、腦積水等傷害，而延至八十九年十一月九日凌晨二時二十三分許因
    傷重致久病臥床、器官衰竭不治死亡，被害人死亡之直接原因係顱內出血致臥床
    過久，造成器官衰竭，間接原因係本件車禍造成，並經證人即台灣桃園地方法院
    檢察署檢驗員甲○○於本院到庭結證明白，被告之過失行為與被害人楊清忠之死
    亡間，確有相當因果關係，被告及其辯護人之辯解，不足採信。綜上所述，本件
    事證明確，被告犯行堪以認定。
二、核被告乙○○所為，係犯刑法第二百七十六條第一項之過失致人於死罪。被告於
    肇事後，犯罪未發覺前，向桃園縣警察局大園分局新坡派出所警員林佳良坦承肇
    事自首並願接受裁判，業據證人林佳良到庭證述屬實，合於自首之要件，應刑法
    第六十二條前段之規定減輕其刑。
三、原審本於同上見解，適用刑法第二條第一項前段、第二百七十六條第一項、第六
    十二條前段，罰金罰鍰提高標準條例第一條前段、第二條之規定，並審酌被告素
    行良好、被告過失程度之輕重、被害人楊清忠亦與有過失，犯罪後坦承犯行，態
    度尚可，惟迄今仍未就被害人楊清忠死亡部分與被害人家屬達成民事和解等一切
    情狀，量處有期徒刑五月，另說明被告行為後，刑法第四十一條業已修正為：「
    犯最重本刑為五年以下有期徒刑之罪，而受六個月以下有期徒刑或拘役之宣告，
    因身體、教育、職業、家庭之關係或其他正當事由，執行顯有困難者，得以一元
    以上三元以下折算一日，易科罰金，但確因不執行所宣告之刑，難收矯治之效，
    或難以維持法秩序者，不在此限」，並於九十年一月十日公布施行，於同年月十
    二日生效，被告上開犯行，經比較新舊法之適用結果並無不同，依刑法第二條第
    一項前段之規定，應適用新法，諭知易科罰金之折算標準。經核原審認事用法均
    無不合，量刑亦稱允當，公訴人循告訴人上訴意旨以車禍發生後，警方經附近商
    家通報到場前，被告即已移動車輛，破壞現場，並於偵查中否認犯行，應不符合
    自首之要件，原審遽依自首之規定減輕其刑，於法不合，且車禍發生時係被害人
    楊清忠騎乘輕型機車沿文林路通過文中路逾三分之二處，遭被告駕車衝撞，原審
    認係楊清中由支線道駛出未讓幹道車先行，亦與事實不符，再被告迄今未與被害
    人家屬達成和解，原審諭知被告得易科罰金為不當且量刑過輕等語，執之指摘原
判決不當，為無理由，應予駁回。
據上論斷，應依刑事訴訟法第三百六十八條，判決如主文。
本案經檢察官費玲玲到庭執行職務。
中      華      民      國    九十一    年      一      月   三十一     日
                            台灣高等法院刑事第十三庭
                                審判長法  官  蔡    燉
                                      法  官  盧  彥  如
                                      法  官  鄧  振  球
右正本證明與原本無異。
不得上訴。
                                      書記官  洪  秋  帆
中      華      民      國    九十一    年      二      月     四       日
附錄：本案論罪科刑法條全文
刑法第二百七十六條第一項
因過失致人於死者，處二年以下有期徒刑、拘役或二千元以下罰金。
